Preliminary Inventory of the Edmund Jan Osmańczyk Papers
Hoover Institution Archives
- Box 1 - Box 46
  - Korespondencja, 1982 (Box-folder 24: 4)
    E.J.O. 18.10.1982, podanie o możliwość wykupienia 20 dolarów; SP nr 59 im. Polaków spod znaku Rodła, Wrocław, 15.09.1982; Józef Krupiński, Tychy, 11.1982, korespondencja przesłana na ręce wicemarszałka Sejmu H. Skibińskiej; Weterani Ruchu Ludowego ws. reprezentacji chłopów w Sejmie, 04.11.1982; Instytut Śląski, 26.11.1982, zaproszenie na walne zebranie i wręczenie dyplomu honorowego Instytutu Śląskiego; Ewa Wajsmann, 21.07.1982, dot. interwencji ws. paszportu; Józef Kula, Cieszyn, 08.10.1982, odpis pisma do gen. Jaruzelskiego; Toruń, 03.10.1982, bez podpisu, list ws. likwidacji związku Solidarności; List 05.10.1982, prośba o interwencję ws. kar za zakłócanie porządku; Tadeusz Kramer, Sosnowiec, 01.10.1982, list; Tadeusz Kabatek, Radownica, 20.08.1982, kopia załączona list do gen. W. Jaruzelskiego; Stanisław Terlecki, Warszawa, 30.09.1982, załączona kopia projektu likwidacji starego portfela ustawy o ubezpieczeniu emerytalnym; Andrzej Kochman, Warszawa, 23.09.1982, załącznik „Prowokacyjna audycja telewizji NBC”; Piotr Dola, Rybnik, 18.09.1982, ws. rent i emerytur; Z. Bartnicka, Wrocław, prośba o pomoc ws. wykupu ziemi; Z. Jabłoński, 27.09.1982, list ws. rent i emerytur; Jerzy Urbański, Kędzierzyn Koźle, 29.07.1982, list; J. Szczupak, inwalida, kombatant, Poznań, 04.10.1982, list ws. mszy w telewizji; Włodzimierz Sokorski, ZBOWIT, ws. uczestnictwa w walkach z lat 1918-20; Muzeum Narodowe we Wrocławiu, Leszek Itman, ws. wystawy pt. „Kiedy mowa polska znaczyła przetrwanie”; Dziekan Rady Adwokackiej w Łodzi, ws. spotkania z łódzką adwokaturą, 15.09.1982; Edward Kościów, Opole, zał. List do gen. Jaruzelskiego, 02.08.1982; 17 listów - głównie w sprawie wystąpienia sejmowego, 08-10.1982.
  - Miguel de la Madrid, 1982 (Box-folder 24: 5)
    Zaproszenie na Inaugurację Prezydencji Miguel de la Madrid; Telegram kondolencyjny do Pani Hajdukowej z racji śmierci jej męża posła Hajduka.
  - E.J.O., Redakcja Perspektyw, „Czy naród się popsuł czy państwo?”, 1982 December 24 (Box-folder 24: 6)
    Protokół zebrania grupy założycieli Stowarzyszenia Autorów Naukowych; Odezwa do członków Stowarzyszenia Dziennikarz Polskich, ad. decyzja rozwiązania SDP; Fotokopie (3) z prasy Związku Polaków w Niemczech, Berlin, 26.05.1923; Stefan Bratkowski: „Czy problem Polski jest rozwiązany?”, maszynopis; Przegląd Techniczny, Patologia Pracy, 12.09.1982; Dziennik Polski, 22-24.10.1982, („Literacki Nobel dla Garcia Marqueza”); B.S., Sprawy bezpieczeństwa i Rozbrojenia, 06.10.1982.
  - Korespondencja różna, 1952-1982 (Box-folder 24: 7)
    Uwagi byłego posła ziemi szczecińskiej 1952-57, E. J. Osmańczyk posła ziemi opolskiej do projektu powołania Uniwersytetu Szczecińskiego. Pisane na początku sierpnia 1982, rękopis (2 sztuki); Dobór dostawy 17 egzemplarzy, Spraw Polaków, 25.08.1982; 6 listów, korespondencja różna w tym prośba o interwencję; E. J. Osmańczyk, list do Urzędu Stołecznego Warszawy, Dział Finansowy w sprawie ulg podatkowej +3 egzemplarze Karta uczestnictwa w uroczystościach pogrzebowych towarzysza Władysława Gomułki Prośba o interwencję, 12.10,1982; Korespondencja różna (58 sztuk).
  - Gratulacje z okazji 50-lecia pracy twórczej E. J. Osmańczyk, 1982 (Box-folder 24: 8)
  - E. J. Osmańczyk, Notatka w sprawie miesięcznika Consensus służącego sprawie porozumienia narodowego, 1982 (Box-folder 24: 9)
    E. J. Osmańczyk, Życie Warszawy, „Spokojni o zmiany w Bonn” E. J. Osmańczyk, „Dlaczego potrzebne i niezbędne jest utworzenie (PSAL) Polskie Stronnictwo Autonomicznej Lewicy?”, 10.1982 (teza do dyskusji); Umowa E. J. Osmańczyk, Instytut Śląski, Instytut Naukowo-Badawczy, 5.10.1982.
  - Komitet ds. Badania Zbrodni dokonanych przez juntę Pinocheta w Chile, posiedzenie Ateny, 1982 September 25 (Box-folder 24: 10)
  - Dokumenty różne, 1982 (Box-folder 24: 11)
    Uniwersytet Śląski, zaproszenie na inaugurację roku akademickiego1982/83; „Żołnierz wolności”, podziękowanie za wywiad, 02.08.1982; „Do posłów na Sejm PRL”, podp. „Solidarność”, 18.01.1982; Zapis rozmowy, 23.12.1981 (Kubiak, Krakowski, Gieysztor, Woźniakowski, Horst, Zakrzewski, Orłowski, Doeffler, Fritz Rhaendler, Wł. Marsch…., Malecki, Gliński, Suchodolski, Bożkowa, Rakowski, Mossakowski, Bobrowski, Pajestka, prof. Kopacki, Pniewski, Czachurski, Jaszcz); E. J. Osmańczyk, wystąpienie w Sejmie (wersja I), 23.02.1982; Czwarta propozycja dyskusyjna ws. Polskiej Partii Pracy, 28.05.1981; E.J. Osmańczyk, „Do Trybuny Ludu”. 05.05.1982 ws. przekłamania jego tekstu; Dziennik Popularny, Łódź, 17.05.1982, załączniki z prasy, „O wpływie interpelacji oraz odpowiedzi na interpelację”; Interpelacja poselska do ministra spraw wewnętrznych ws. rozwiązania SDP (Stow. Dziennikarzy Polskich) Karol Małcużyński, E.J. Osmańczyk, 29.03.1982; odpowiedź na interpelację Warszawa 15.04.1982, podp. Kiszczak; Interpelacja 20.04.1982; Ad. E. J. Osmańczyk do redakcji Trybuny Ludu ws. opustki w jego artykule, 19.05.1982, załączniki, pierwopisy i oryginał; Trybuna Ludu, 27.01.1982, (przemówienie sejmowe W. Jaruzelskiego).
  - Umowy E. J. Osmańczyka, 1953-1957 (Box-folder 24: 12)
  - E. J. Osmańczyk „Walka o uczestnictwo Polski w Międzynarodowym Funduszu Walutowym”, undated (Box-folder 24: 13)
  - Rękopis książki „Twardy złoty i ważny paszport”, E. J. Osmańczyk, 1987 (Box-folder 25: 1)
  - Fragmenty przemówienia sejmowego uwagi nt. problemów osobistych, 1985 May 29 (Box-folder 25: 2)
  - E. J. Osmańczyk – wrażenia z podróży, undated (Box-folder 25: 3)
  - E. J. Osmańczyk, opowiadanie „Tierra de las lavradores”, undated (Box-folder 25: 4)
  - Korespondencja różna, 1939-1988 (Box-folder 25: 5)
    Spis nazwisk? E. J. Osmańczyk, Warszawa, 7.10.1988, Walka i negocjacje?; E. J. Osmańczyk, Sprawa Tadeusz Olechowskiego i Janusza Onyszkiewicza; E. J. Osmańczyk, „Los Polski, los Rosji”, Tygodnik Powszechny, nr 12, 1987; E.J. Osmańczyk, Rękopis „Dlaczego Omańczyk pisze Encyklopedię?”; E.J. Osmańczyk, “One man team, Poland”, (daty?); E.J. Osmańczyk, Europa wobec końca ery supermocarstw, (daty?); Notatki odręczne dotyczące rozwoju przemysłu, europejskie organizacje, rękopis; E.J. Osmańczyk, rękopis zaświadczenia dla Pani J. Gorczyckiej dot. pracy w Polskim Radiu w czasie okupacji we wrześniu 1939 w ty w powstaniu 1944, (bez daty); List prywatny, podpisany nauczyciel dotyczący degrengolady polskiego społeczeństwa Znajda Hikszówna, Łódź, 27.07.1948; CEPAL, Chile, 30.05.1964; List gratulacyjny, 28.07.1955, Haymann (?); Wycinki/notatki różne ad. Encyklopedia ONZ; Spis adresatów książki, „Wielkie rozłączenie”.
  - Zdjęcia z pobytu w Korei, undated (Box-folder 25: 6)
  - Dokumenty dotyczące nadania tytułu Doktora Honoriscausa, undated (Box-folder 25: 7)
  - Polsko-brytyjska konferencja „Okrągłego Stołu”, 1971 (Box-folder 25: 8)
  - Korespondencja-plik, 1959-1974 (Box-folder 25: 9)
    E.J. Osmańczyk do PW Iskry, dyr. Jerzy Wittlin, ws. wydania Encyklopedii ONZ; E.J. Osmańczyk do Związku Literatów ws. zaległości opłaty składek, 24.6.1964, 2 x; E.J. Osmańczyk do Wydziału Prasowego KC PZPR ws. zrewidowania dotychczasowej polityki min. finansów wobec placówki, 22.05.1964; Związek Literatów, 16.06.1964 ws. zaległych składek; Wydawnictwo „Śląsk” ws. praw autorskich za przedruki, 31.07.1961; Stowarzyszenie Dziennikarzy Polskich, Henryk Korotyński, 05.04.1963, Wyrazy uznania za ofiarną pracę i publikację prasy polonijnej na ziemiach zachodnich i nadbałtyckich; Józef Niemczyński, ad. poświadczenie upoważnień dla Józefa Niemczyńskiego, Moskwa, 04.06.1974; Amb. Jerzy Grudziński, Meksyk, 24.03.1974 w spr. przeniesienia placówki PAP do Meksyku; E. J. Osmańczyk do LSW w spr. dostarczenia maszynopisu; LSW (Ludowa Spółdzielnia Wydawnicza), w spr. rozwiązania pracy pt. „Stany Zjednoczone Brazylii”, 22.04.1964; Wyciąg z rachunku E.J. Osmańczyk wg rachunków prowadzonych przez J. Niemczyńskiego 01.06.1974; Wydawnictwo „Śląsk”, 25.05.1964, ad. porozumienie w spr. wydania (wznowienia) spraw Polaków dla W. Szewczyka; E.J. Osmańczyk do wydawnictwa „Śląsk”, 01.06.1964; Kerner do E. J. Osmańczyk podziękowanie w imieniu red. Adżubeja za korzystanie z korespondencji, 10.04.1964; Miejska Biblioteka Publiczna, Bydgoszcz, życzenia z tytułu przyznania nagrody Przeglądu Kulturalnego, 23.02.1961, dyr. J. Podgoreczny; 4 egzemplarze „Izwiestii” z przedrukami E. J. Osmańczyk (ros.), 1964, 1967; 3 egz. „Ogońka”, 1954, 1959.
  - MSZ, Dep. Prasy i Informacji, 1970 (Box-folder 26: 1)
    „Założenia intensyfikacji działalności informacyjno-propagandowej w NRF”; E. J. Osmańczyk Ministerstwo Spraw Zagranicznych, Departament Prasy i Informacji, 15.09.1970, posiedzenie Komisji ds. Propagandy w dniu 23.04 godz. 10.00, sala 121. POUFNE (adnotacja odręczna E. J. Osmańczyka: „Ze względu na oszczędność papieru oszczędzić posłom czytania frazesów. Przykład złej propagandy”).
  - Modlitwa za sąsiadów, 1975-1989 (Box-folder 26: 2)
    11 kartek, Zakrzewo, 21.04.1989; Was is heute Europa? E.J. Osmańczyk, 1975, 1 kartka; Plik dokumentów dot. IAPA (International Airlines Passengers Association) dla J. Klimowicz i E.J. Osmańczyka, styczeń 1989.
  - Materiały - archiwum “Rodła” do historii Związku Polaków w Niemczech po II wojnie światowej, 1946 (Box-folder 26: 3-4)
    E. J. Osmańczyk „Materiały do historii Związku Polaków w Niemczech po II wojnie światowej”, 2 kopie + 3 strony rękopisu + plik uzupełnień do tekstu; Tygodnik Polski, 09.02.1946, „Zjazd Westfalaków”; Wycinek prasowy: kronika- adresy w strefie amerykańskiej (?); Liczba Gromad Związku Polaków w Niemczech na strefę radziecką, spis odbytych obrad, sprawozdania itd.
  - Materiały różne, 1987-1988 (Box-folder 26: 5-6)
    Skrócone CV E. J. Osmańczyk; Sprawa Olechowskiego i Onyszkiewicz rej. pod nr 425, 2 x; List prywatny ad. ustawa paszportowa, 12.07.1989; E. J. Osmańczyk, 28.09.1988 do arcybiskupa B. Dąbrowskiego, odpowiedź -abp Bronisław Dąbrowski, 12.10.1988 dot. Okrągłego Stołu, imigracji do Niemiec i nowego premiera; Lech Wałęsa do E.J. Osmańczyk, 04.09.1988, 09.12.1988 dot. obrad Okrągłego Stołu; Gość Niedzielny w spr. przeprowadzenia wywiadu, 11.10.1988; E. J. Osmańczyk do Bolesława Wierzbińskiego, Nowy Dziennik; E. J. Osmańczyk, wystąpienie w Gdańsku, 11.09.1988; Trybuna Opolska, Janina Hajduk-Niejakowska, Rozmowa z E.J. Osmańczykiem, 2x; E. J. Osmańczyk, Wolna Europa, Stolica Apostolska i ONZ, 10.10.1988 2x; E.J.O., Tygodnik Powszechny, 07.10.1988; E.J.O., Więź, ”Kultura walki politycznej jesienią 1988 w Polsce”, grudzień 1988; Le Monde, „Pluralizm związkowy nie jest herezją” (franc.); Notatka dla premiera MRF (?); E.J. Osmańczyk, rękopis dla Rzeczpospolitej, 18.10.1988 „Dedykacja dla Stefana Bratkowskiego”, list otwarty do nowego premiera; Raport w spr. sytuacji wiary katolickiej na terenie ZSRR (?); Jan Plater-Gajewski do CK Kom. Partii Związku Radzieckiego; Prezydium Rady Ministrów i Rady Najwyższej ZSRR, kopia do PZPR, Sejm, Rada Min. PRL; notatka-raport, 01.07.1976; Rzeczpospolita, „Epidemia głodu ogarnia cały kraj”, 05.08.1986; E. J. Osmańczyk, list odręczny do Janusza Głowackiego, Nowy Jork, 23.11.1987; E. J. Osmańczyk, „There is Always Time for Pessimism, Memoirs of an Optimist”, maszynopis i rękopis; E. J. Osmańczyk, “Zimna wojna z wrogiem klasowym”, dla Weizmanna?, XII 1987 +rękopis; E. J. Osmańczyk, memo z końca maja 1988 r.; Horoskop (!) lata bawołu; E. J. Osmańczyk, korespondencja z Episkopatem Polski w spr. uroczystości z okazji 50. Rocznicy śmierci prezes ZP w Niemczech ks. Bolesława Domańskiego; Nekrologi po zabójstwie Jana Strzeleckiego, Tygodnik Powszechny, 24.07.1988; E.J. Osmańczyk, List do prof. Stefana Nowaka, 02.04.1987; E.J. Osmańczyk, Umowa wydawnicza z Editions du Dialoge, 27.05.1988; Oświadczenie osób zaproszonych przez Lecha Wałęsę na zebranie 31.05.1988 w Warszawie 2 x; Korespondencja dla BBC, 07.06.1987, 4 x; List prywatny (B. Nim….?); BS, Rzeszut, korespondencja z Moskwy nt. pomnika Anatolija Żigulina, 24.08.1987, 2x; Uwagi ad. program „Solidarności”?; Tezy na V Plenum KC PZPR; Życie Gospodarcze, 16.08.1987, Władysław Baka „Nikt nie ma monopolu na rację”; E.J. Osmańczyk, do Biura Paszportów MSW z prośbą o wydanie nowych paszportów; Korespondencja nt. wymiany paszportów, uzasadnienie angielska edycja Encyklopedii ONZ; Podanie do Urzędu Miasta st. Warszawy o zarejestrowanie Organizacji Zawodowo-Twórczej pn. Stowarzyszenie Dziennikarzy Polskich; E. J. Osmańczyk, do Krzysztofa Kozłowskiego, Tygodnik Powszechny, 28.09.1987, rękopis niewysłanego materiału dla TP, „W Rzeczypospolitej przebudowa wymaga nowej konstytucji”; BS 09.09.1987, Honecker w NRF; Trybuna Ludu, 11.07.1987, „Ułatwienia w uzyskaniu paszportu”; Korespondencja Janiny Smogorzewskiej z posłem Kazimierzem Barcikowskim w spr. paszportu; Klucz analityczny do kryterium „dyspozycyjność”, ankieta PRL; Pismo do RSW Prasa ad. punkty za dyspozycyjność polityczną, 1987; BBC korespondencja, sierpień 1987, „Nie ma odpowiedzialności z kraj bez współrządzenia”; B. Związek Literatów Polskich-zwrot wkładu do kasy pożyczkowej w związku z likwidacją Związku; PZPR, Komitet Centralny, polityka kadrowa, zawiadomienie w spr. przyznania renty, spis nagród, dyplomów i odznaczeń.
  - Dr Jan Kaczmarek, 1942-1977 (Box-folder 26: 7)
    „I Przemówienie na Westfalii po II wojnie światowej”, 20.01.1942; Stanisław Czechanowski, Epitafium dla Jana Kaczmarka w Kurierze Polskim, 03.09.1977.
  - Raport Polska 5 lat po sierpniu, 1985 (Box-folder 26: 8)
  - Zdjęcia i materiały nt. książki o ks. dr. B. Domańskim-Związek Polaków w Niemczech, undated (Box-folder 26: 9-10, Box-folder 27: 1)
    (segregator/ materiał lustracyjny/fotografie)
  - Materiały, 1939-1989 (Box-folder 27: 2)
    New York Times, Editorial, 18.09.1939, (!); Library of Congress, Goodrum, Tresury of the Library of Congress, New York, 1980; RWE, 06.02.1989, Odpowiedź na list z Hamburga; Dziennik Ustaw, 29.03.1978, nr. 7; E.J. Osmańczyk, List do Premiera (!) Mieczysława Rakowskiego, 03.01.1989; E.J. Osmańczyk, ad. Projekt niemieckich katolików (?), Warszawa, 26.12.1988; E.J. Osmańczyk, Tygodnik Powszechny, Germany-Poland, 11.09.1988, tekst angielski; Nowak Jeziorański, Nowy Dziennik-Tydzień Polski, 19.11.1988; E.J. Osmańczyk, Sprawy Ślązaków, RWE, luty 1989; Partia – jej charakter i cele, (?); Sowiet Russia’s Policy, 1939-1942, Dawid J. Dallin, wyd. New Heavel, Yale University Press; E. J. Osmańczyk, Oświadczenie obserwatora Polonii Amerykańskiej Bolesława Wierzbiańskiego, maszynopis i rękopis, 24.02.1989.
  - Polonia, 1983-1989 (Box-folder 27: 3)
    Bio-Pax, Research and Development of Hair and Care Products; Bolesław Wydżga, Spółki Polonijne, spojrzenie z Kalifornii, Arkadia/15.10.1983; Oświadczenie obserwatora Polonii Amerykańskiej Pana Bolesława Wierzbiańskiego (dla), 24.02.1989; Józef Klasa (Sekretarz Generalny Towarzystwa Polonia-załącznik tekst referatu wygłoszonego na sesji Rady Naczelnej Towarzystwa Polonia, 08.05.1989); Informator dla uczestników Domu Polonii w Pułtusku, 14-16.07.1989, Przemówienie Józefa Klasy, Sekretarza Generalnego Towarzystwa Polonia, 15.07.1989; Trybuna Opolska, 24-27.03.1989, Artykuł z dyskusji redakcyjnej Opolskiego Towarzystwa Kulturalno-Oświatowego „Barwy Emigracji”; Klasa do E. J. Osmańczyk, Zaproszenie na inauguracyjne posiedzenie rady wydawnictwa w Domu Polonii; Wydawnictwa Polonia- broszura; Materiały na Radę Programową, Wydawnictwo Polonia; Skład Rady Programowej Wydawnictwa Polonia; Klasa do E. J. Osmańczyk, 14.06.1989, ditto Klasa 24.06.1989; Uchwała Rady Naczelnej Towarzystwa Polonia, 23.04.1989; E. J. Osmańczyk, Do Rady Naczelnej Towarzystwa Polonia, 26.04.1989; Klasa do E. J. Osmańczyk, maj 1989, (plus fragmenty uchwał Rady Naczelnej Towarzystwa Polonia, 18.12.1989); Program działania Towarzystwa Polonia; Gratulacje z powodu wyboru do Senatu (2 egz.); J. Klasa do Ministra Finansów Andrzej Wróblewski; WIM, A.A. Wróblewscy; A. Ulman, Naukowa Łatwizna, „Pobrzeże”, nr. 4, 1989; Koperta E. J. Osmańczyk, Dom Polonii wraz z zaproszeniem na inaugurację działalności Domu Polonii w Pułtusku; E. J. Osmańczyk, 30.03.1989, odręczna notatka nt. ingerencji w teksty autorskie; Notatki odręczne z posiedzenia w czasie posiedzenia w Domu Polonii; Klasa do E. J. Osmańczyk, w sprawie Trzeciego Kongresu Uczonych Polskiego Pochodzenia, 05.07.1989; Program III Kongresu Uczonych Polskiego Pochodzenia, Kraków, 1989; Zaproszenie do udziału dla E. J. Osmańczyka w Kongresie; Notatka Odręczna E. J. Osmańczyka, w sprawie Senackiej Rady Polonii; Porządek dzienny II posiedzenia Senatu Polskiej Rzeczypospolitej Ludowej (patrz sformułowanie Senat PRL), 05.07.1989; Pismo Inspektora Oświaty i Wychowania w Serocku w sprawie współpracy z Polakami z zagranicy; Kurze Abhandlung uber sog. „deutschstammige” Aussiedler aus Polen, siegfried Teutsch, 05.03.1989, Hamburg.
  - Segregator dot. budowy „Daru Młodzieży”, undated (Box-folder 27: 4)
    Apel młodzieży województwa gdańskiego; Informacja o dotychczasowym przebiegu akcji budowy „Daru Młodzieży”; Skład społecznego Komitetu Budowy „Daru Młodzieży".
  - Wycinki prasowe ad. E. J. Osmańczyka, „Rzeczpospolita Polaków”, 1977-1979 (Box-folder 27: 5)
    Głos Pracy – gratulacje z tytułu nagrody GP i zaproszenie na uroczystość rozdania nagród; Głos Pracy, 25.08.1979, plebiscyt GP – najciekawsze książki 1978-79; Trybuna Ludu, ditto, 26.06.1979 „Bliżej książki współczesnej”; Andrzej Przypkowski, „Spólna rzecz”, skonfiskowano listopad 1977; Sztandar Młodych, ditto (lista przebojów książkowych), 1979; Nadodrze, „Skąd i dokąd, czyli myślenie historyczne”, nr 18, 3-16.09.1978, 2 x; Głos Pracy, 29.01.1979, „Bliżej książki współczesnej”, „Prawdy gorzkie i dobre”, Tomasz Bugaj; Literatura, 10.08.1978, „Syn Ziemi Opolskiej” – rozmowa Karola Czejarka z E. J. Osmańczykiem; 23.09.1978, Dziennik Polski, nr 38, „Laureat – Edmund J. Osmańczyk”, Szperacz; „Razem”, 21.08.1977, Zbigniew Jurkiewicz, „Raport o stanie narodu – Rzeczpospolitej Polaków”; Odgłosy, 03.12.1978, E. J. Osmańczyk, „Rzeczpospolita Polaków”; Literatura, 01.09.1977, „Rzeczpospolita Polaków”; Karol Czejarek, „Spod księgarskiej lady”; Ogłosy, 18.09.1977, E.J. Osmańczyk, „Rzeczpospolita Polaków” recenzja; Głos Pomorza, 10.11.1977, „Dokonanie i perspektywy Rzeczpospolitej Polaków”; Głos Nauczycielski, Kazimierz Wojciechowski „Czwarta formacja państwowa Polaków”; Depesza gratulacyjna z powodu zwycięstwa w plebiscycie na najciekawszą książkę roku „Rzeczpospolita Polaków”, Głos Prasy, red. nacz. W. Rogowski; New Polish Publications, 10.1977, State Prizes’78 (E. J. Osmańczyk); Kontrasty, 03.1979, Franciszek Piątkowski, List do autora „Spraw Polaków” – opisanie E. J. Osmańczyk; Opole, 09.1977, ad. „Rzeczpospolita Polaków”; Zielony Sztandar, 01.09.1977, Saturin Sobol, „Osmańczyka refleksja obywatelska”; Kierunki, 11.09.1977, Cezary Borkowski, „Ma rację Edmund Osmańczyk”; Poglądy, 1-14.08.1977, Albert Siekierski, „Drugi raport o stanie narodu”, 2 x; Barwy, 10.1977, A. Przypkowski, „Spólna rzecz”; Gazeta Południowa, 08.08.1977, Brunon Rajca, „Rzeczpospolita Polaków”; Trybuna Odrzańska, 10.08.1977, Karol Jońca, „Jedna jest Rzeczpospolita Polaków”; Gazeta Południowa, 01.08.1977, „Księgarnia poniedziałku”, ad. „Rzeczpospolita Polaków”; Głos Szczeciński, 04.08.1977, Zbigniew Suchar, E.J. Osmańczyk o swojej książce; Perspektywy, 08.07.1977, Marian Podkowiński, „Gniewny Osmańczyk”, 2 x; Myśl Społeczna, nr 46, 1977, „Spotkania z książką Rzeczpospolita Polaków”; Razem, 21.08.1977, Raport o stanie narodu – Rzeczpospolitej Polaków”, Z. Jurkiewicz; Tydzień (Poznań), 21.08.1977, Marcin Bajerowicz, „Rzeczpospolita dobrej pracy”; Gazeta Współczesna, 22-24.07.1977, „Jakeśmy w czasie dorośli”; Sztandar Młodych, 14.06.1977, „Rzeczpospolita Polaków”; Tygodnik Kulturalny, 07.08.1977, Tadeusz Łepkowski, „Najjaśniejsza Rzeczpospolita socjalistyczna”, 2 x; Literatura, 18.08.1977, Robert Jarocki „Z tego, co boli”, 2 x; Nowe Książki, nr 14, 1977, 31.08.1977, „Raport o strukturze Polaków” –recenzja książki E. J. Osmańczyk, 2 x, Gazeta Zachodnia, 22-24.07.1977, Feliks Biłos, ad. „Rzeczpospolita Polaków”; Życie Literackie, 24.07.1977, Zbigniew Kwiatkowski, „Respublica Polonorum Osmańczyka” 2x; Przekrój, 31.07.1977, Przegląd wydawnictw (jw.); Prawo i Życie, 24.07.1977, Andrzej Błachowski, ad. „Rzeczpospolita Polaków”, E. J. Osmańczyk; Głos Pracy, 10.07.1977, Karol Czejarek „Spod księgarskiej lady”; Przekrój, 24.07.1977, Janusz Roszko, „Polska przemienionych kołodziejów czyli Rzeczpospolita nasza codzienna” 3x; ITD 14.08.1977, Janusz Kwiatkowski „Spraw Polaków ciąg dalszy”; Argumenty, 26.06.1977,Wiesław Rustecki „Rzeczpospolita Polaków”, 2x; Ekspres Wieczorny, 21.07.1977, Lesław Bartelski, „Sprawy Polaków”, 2x; Trybuna Ludu, 21.03.1977, Ryszard Pietrzak „Spólnej Rzeczy dobro” ad. E. J. Osmańczyk; „Rzeczpospolita Polaków”, 2x; Magazyn Niedziela, 25-26. 06.1977, Wilhelm Szewczyk, „Zapis polskich spraw”, 2x; Innowacje, 24.07.1977, Marek Rostocki, „Rzeczpospolita Osmańczyka”; Za i Przeciw, 06.11.1977, Wojciech Kętrzyński, „Takie będą Rzeczpospolite” ad. E. J. Osmańczyk; Głos Polski, (La voz de Polonia, Argentyna), 30.09.1977, Jan Nowak Jeziorański, „Polskie perspektywy”; Miesięcznik Literacki, 10.1977, ad. E. J. Osmańczyk, „Sprawy Polaków”; Ilustrowany Kurier Polski, Boże Narodzenie 1977, Jan Piechocki, „Czyta się jak powieść”; Opole, 09.1977, Zbigniew Zielonka, „O rzeczy najważniejszej”; Dziennik Zachodni, 20-22.08.1977, Albin Siekierski, „Wspaniały twórczy niepokój”; Sztandar Ludu, 17.08.1977, B. Kowalski, „Książka niezwykła”; Walka Młodych, 21.08.1977, „Być Polakiem”; Życie Partii, 09.1977, „Lektury polityczne z różnych półek”; Przemiany, nr 10, 10.1977, Tadeusz Wiącek, „Czytajcie i dyskutujcie”; Tydzień Polski (Londyn ), 05.11.1977, Aleksandra Stypułkowska, „Taka obłuda misterna”; Nowe Książki, 31.01.1978, „Polskie książki roku 1977”; Przyjaźń (gazeta radziecka), 19.03.1978; Głos Pracy, 23-24.09.1978, „Spod księgarskiej lady”, E. J. Osmańczyk jw.; Kierunki, 30.07.1978, Wilhelm Szewczyk, „Wielkie sprawy Edmunda Osmańczyka”; Razem, 10.12.1972, „Edukacja współczesna”; Tygodnik Kulturalny, 29.10.1978, K. Czejarek „Z kręgu współczesności”; Profile, 09.1978, „Ludzie i sprawy”; Trybuna Robotnicza, 15-16.07.1978, Wilhelm Szewczyk „Wielkie sprawy Edmunda J. Osmańczyka”; Życie Gospodarcze, 26.11.1978, Nowości wydawnicze, PIW, E.J. Osmańczyk; Listy prywatne, Jerzy Furmanek, Paweł Mucha „Uwagi do książki E. J. Osmańczyk, Rzeczpospolita Polaków” (30 stron)
    Różne Materiały Biuletyn Specjalny 23.5.1968, Materiały i dokumenty. „Australia w 1968”.
  - Rozmowy z E. J. Osmańczykiem, 1981-1989 (Box-folder 27: 6-7)